【裁判字號】    91,易,726
【裁判日期】    920625
【裁判案由】    詐欺等
【裁判全文】
臺灣板橋地方法院刑事判決                          九十一年度易字第七二六號
    公  訴  人  臺灣板橋地方法院檢察署檢察官
    被      告  庚○○
                己○○
右列被告因詐欺等案件，經檢察官提起公訴（九十年度偵字第六八七０、一四四０八
號），及臺灣臺北地方法院檢察署移請併案審理（九十一年度偵字第一八六一三號）
，本院判決如左：
    主  文
庚○○、己○○均無罪。
    理  由
一、公訴意旨略以：被告辛○○（已結）係臺北縣永和市○○路○段四十號六樓之一
    之神達通訊有限公司（下稱神達公司）之負責人，因經營代理客戶辦理申請手機
    門號之業務而獲悉乙○○○○公司實施申請門號可獲佣金新台幣（下同）一千五
    元百至一千七百元之制度，認有機可乘，竟基於不法所有之意圖，並基於概括之
    犯意，因乙○○○○公司要求向該公司申辦行動電話者須附健保卡影印本，且僅
    健保卡投保單位代號為１或２開頭者，始准申請，辛○○為增加業績，獲取佣金
    之不法所得，竟自八十九年十一月間開始指示其僱用之員工被告丙○○、壬○○
    、戊○○、王蕙仙、丁○○等人（均已結）變造客戶之健保卡，以利其申請，由
    王蕙仙收集員工或家屬之健保卡，由丙○○、壬○○、戊○○、王蕙仙、丁○○
    分工將上開員工或家屬健保卡上之姓名、身分證號、出生日期等資料塗掉影印後
    、再填寫客戶之資料影印而加以變造，如客戶之健保卡號開頭並非１或２者，即
    以開頭為１或２者之健保卡加以變造，後由戊○○連同將由渠等所代為填寫之客
    戶申請書等資料傳真向乙○○○○公司之代理商太基公司轉向乙○○○○公司申
    請門號，並由丁○○請領佣金。被告己○○（原名黃鴻仁，九十年十一月二十六
    日改名）及被告庚○○則為與神達公司配合之業務人員，負責向外蒐集客戶之申
    請資料後交由神達公司向乙○○○○公司申請門號，並與神達公司朋分佣金，渠
    二人亦明知由渠二人向外蒐集或由鄭勝方、戴峰勝、張期積（另簽分案偵查）等
    人分別所交付於渠二人之客戶申請資料，有些並沒有健保卡或健保卡之投保單位
    代號並非為１或２開頭者，且亦明知神達公司係以上開方式變造客戶之健保卡後
    向乙○○○○公司申請門號，並詐取佣金，詎渠二人為貪圖佣金，仍與辛○○基
    於共同之犯意聯絡，分別自九十年二月間及九十年三月間起將渠二人自外蒐集或
    由鄭勝方、戴峰勝、張期積分別交由渠二人之客戶申請資料，交由神達公司，由
    辛○○指示丙○○、壬○○、戊○○、王蕙仙、丁○○等人變造健保卡後向乙○○○○公司申請門號，以詐取佣金，嗣並與神達公司朋分佣金，因認被告庚○○
    、庚○○涉犯刑法第三百三十九條第一項、第二百十二條之罪嫌等語。
二、按犯罪事實應依證據認定之，無證據不得推定其犯罪事實，又不能證明被告犯罪
    者，應諭知無罪之判決，刑事訴訟法第一百五十四條、第三百零一條第一項分別
    定有明文；次按認定犯罪事實，須依證據，而所謂證據，係指合法之積極證據就
    犯罪事實能為具體之證明者而言；又認定不利於被告之事實，須依積極證據，苟
    積極證據不足為不利於被告事實之認定時，即應為有利於被告之認定，更不必有
    何有利之證據，最高法院三十年上字第八一六號著有判例。且在訴訟上用以證明
    事實之證據，須於通常一般之人均不致於有所懷疑，而得確信其為真實之程度者
    ，始得據以為有罪之認定，倘其證明尚未達到此一程度，而有合理之懷疑性存在
    ，致使無從為有罪之確信時，即應為無罪之判決，分別有最高法院三十一年上字
    第二四二三判例意旨及七十六年台上字第四九八六號判例意旨可資參照。
三、訊據被告庚○○、己○○固承認與神達公司有業務上之配合，介紹申請人申請行
    動電話門號之事實，惟均堅決否認有何詐欺或變造特文書犯行，均辯稱不知道神
    達公司（指辛○○及其所僱員工）有變造健保卡之事等語。經查：同案被告辛○○於本院審理時供稱「（問：己○○、庚○○是否是與你們公司配合的業務？）
    是的，是外圍業務」、「（問：己○○、庚○○知否你們公司有在變造健保卡？
    ）他們不知道，我們不會告訴他們」（參見本院九十一年四月九日訊問筆錄）、
    「（問：庚○○、己○○送件的傭金跟有無健保卡是否有差別？）傭金都一樣，
    不會因為有健保卡傭金就比較高，有附健保卡只是對我自己的公司向乙○○○○
    申請時有差別，與業務員無關」、「（問：己○○、庚○○知否你們變造的事情
    ？）他們不知道，我也沒有跟他們提過」等語（參見本院九十二年六月十一日訊
    問筆錄），核與同案被告丙○○、戊○○、丁○○、甲○○於本院審理時供述情
    節相符，被告丙○○供稱「（問：庚○○、己○○知否台灣大哥人要附健保卡影
    印本？）知道」、「（問：可是如果拿來的沒有附影印本，業務人員如何說？）
    他們說會補件，但要交接（件）時，會壓著，我們就會用前面的方法處理（指變
    造健保卡影本），我有要他們補件，但沒有跟他們說過用我們自己的健保卡影印
    變造的事情」等語（參見本院九十一年三月二十六日訊問筆錄）；被告丙○○、
    戊○○、丁○○、甲○○均供述「（問：業務員是否知道你們有幫客戶變造健保
    卡？）業務員不知道」等語（參見本院九十二年五月二十一日訊問筆錄），而同
    案被告辛○○、丙○○、戊○○、丁○○及甲○○等人與被告庚○○、己○○僅
    係有業務上之往來，尚非至親好友，自無自承犯罪而迴護被告庚○○、己○○之
    理，是渠等上開供述情節應與事實相符，足證被告庚○○、己○○前開所辯不知
    道神達公司的人有變造健保卡等語，為可採信。
四、綜上，本院綜合卷證資料，對於公訴意旨所指被告庚○○、己○○共同詐欺、變
    造特種文書之犯行，客觀上既尚未達於通常一般人均不致有所懷疑，而得確信其
    犯罪事實之程度，依「罪證有疑，利於被告」之法則，即應作有利於被告庚○○
    、己○○之認定。此外，復查無其他積極證據足資證明被告庚○○、己○○有何
    公訴人所指之犯行，既不能證明被告犯罪，依法應為無罪之諭知。
五、本件被告庚○○既經判決無罪，則移送併辦（臺灣臺北地方法院九十一年度偵字
    第一八六一三號）部分與本案即無裁判上一罪關係，此部分自應檢還檢察官另為
    處理，併此敘明。
六、被告庚○○、己○○均經合法傳喚，無正當理由不到庭，本院認本件係應諭知無
    罪之案件，爰不待其陳述逕行判決。
據上論斷，應依刑事訴訟法第三百零一條第一項、第三百零六條，判決如主文。
本案經檢察官程秀蘭到庭執行職務
中      華      民      國      九十二      年      六    月    二十五  日
                                  臺灣板橋地方法院刑事第三庭
                                          法  官  李  幼  妃
右正本證明與原本無異。
如不服本判決，應於判決送達後十日內，向本院提出上訴狀。
                                          書記官  強  梅  芳
中      華      民      國      九十二      年      六    月    二十五  日


司法院資訊處製作；財團法人民間司法改革基金會備份。
